臺灣士林地方法院行政訴訟判決　
110年度交字第309號
原      告  王憶茹  
被      告  臺北市交通事件裁決所

代  表  人  蘇福智  
上列當事人間交通裁決事件，原告不服被告民國110年10月8日北
市裁催字第22-A06K5Z6A7號裁決，提起行政訴訟，本院判決如下
：
    主  文
原告之訴駁回。
訴訟費用新臺幣參佰元由原告負擔。
    事實及理由
一、程序事項：本件係因原告不服被告民國110年10月8日北市裁
    催字第22-A06K5Z6A7號違反道路交通管理事件裁決書（下稱
    原處分），裁處罰鍰新臺幣（下同）600 元，提起行政訴訟
    ，經核屬行政訴訟法第237條之1第1項第1款規定之交通裁決
    事件，爰依同法第237條之7 規定，不經言詞辯論，逕為判
    決。
二、爭訟概要：原告駕駛其所有AFJ-5889號自用小客車（下稱系
    爭車輛）於110年7月29日19時38分許，在臺北市大安區復興
    南路2 段處，因「停車車種不依規定」之違規事實，經臺北
    市政府警察局大安分局（下稱舉發機關）員警製單舉發，有
    北市警交字第A06K5Z6A7號舉發違反道路交通管理事件通知
    單可稽（下稱系爭舉發通知單，見本院卷第34頁），嗣經被
    告以原告有前揭違規事實，而依道路交通管理處罰條例第56
    條第1項第9款，以原處分對原告為裁罰，原告於110年11月1
    日提起本件行政訴訟。
三、原告主張：
　　伊為身障人士，系爭車輛亦為登記在案之身障車，伊於前揭
    時、地停車於劃有身障停車位之停車格內，因當時晚間光線
    昏暗，一旁燈柱僅懸掛有身障專用停車位之標示，其上亦並
    未標示限停機車，致伊產生錯誤，身障停車位若僅限停機車
    ，依法應掛有機車專用圖案之標誌以供辨識。此有中正區金
    山南路、北投區育仁路、中正區杭州南路等地標誌可查，被
    告於申訴後即迅速補掛僅限停機車之標誌，由此可見被告未
    標示清楚致伊誤認，原處分裁罰不公等語。並聲明：原處分
    撤銷。
四、被告答辯：
　　卷查舉發機關查復函及審閱採證照片，經查原告所有AFJ-58
    89號自用小客車（即系爭車輛）於前述違規時、地在劃設身
    心障礙專用機車停車格位內停放，因停車車種不依規定遭民
    眾檢舉，經舉發機關員警依違規事實及職責逕行舉發。此有
    舉發機關110年8月13日北市警安分交字第1103060980號函暨
    所附採證照片資料在卷可稽。另原告陳述違規地點並未有明
    定僅限機車停放部分，經臺北市停車管理工程處110年8月23
    日北市停企字第1103072927號函查復，依據身心障礙者專用
    停車位設置管理辦法第4 條規定，身心障礙專用機車停車位
    之寬度為2.3公尺以上，長度為2公尺以上。經派員現場勘查
    ，反映車位符合前述尺寸規定。違規地點身障機車停車格係
    因當地停車需求設置，至反映該停車格使用率較低一事，將
    持續觀察該地點之停車供需情形，適時檢討格位種類配置，
    並暫時維持現況。綜上可知身心障礙者專用機車停車位，因
    有前述規劃空間考量自應將有限車位資源善加利用，留給需
    要該車位之特製機車為妥，爰本案仍維持原處分，原告本件
    違規行為，事證明確，洵堪認定。被告依法裁罰，核無違誤
    等語。並聲明：原告之訴駁回。
五、本院之判斷：
　㈠按「汽車駕駛人停車時，有下列情形之一者，處新臺幣六百
    元以上一千二百元以下罰鍰：九、停車時間、位置、方式、
    車種不依規定。」，道路交通管理處罰條例56條第1項第9款
    定有明文。又道路交通管理處罰條例第92條第1項所授權訂
    定之道路交通安全規則第112條第1項第15款亦規定：「汽車
    停車時，應依下列規定：十五、停車時間、位置、方式及車
    種，如公路主管機關、市區道路主管機關或警察機關有特別
    規定時，應依其規定。」
　㈡次按違反道路交通管理事件統一裁罰基準及處理細則第 1條
    規定：「本細則依道路交通管理處罰條例第92條第 4項規定
    訂定之」、第2條第 1項、第2項規定：「處理違反道路交通
    管理事件之程序及統一裁罰基準依本細則之規定辦理。前項
    統一裁罰基準，如附件違反道路交通管理事件統一裁罰基準
    表。」，核上開統一裁罰基準及處理細則之規定，就其立法
    目的及功能，乃為防止處罰機關枉縱或偏頗，依道路交通管
    理處罰條例第92條第4 項所授權交通部會同內政部訂定「違
    反道路交通管理事件統一裁罰基準及處理細則」及其附件「
    違反道路交通管理事件統一裁罰基準表」，用以維持裁罰之
    統一性與全國因違反道路交通管理事件受處罰民眾之公平，
    不因裁決人員不同，而生偏頗，寓有避免各監理機關於相同
    事件恣意為不同裁罰之功能，並非法所不許，於憲法上保障
    人民財產權之意旨並無牴觸（此並有司法院釋字第 511號解
    釋意旨理由足資參照），並無違反法律保留原則。再依本件
    違規行為時點之違反道路交通管理事件統一裁罰基準表記載
    ，汽車違反道路交通管理處罰條例第56條第1項第9款規定（
    停車時間、位置、方式、車種不依規定），於期限內繳納或
    到案聽候裁決者，應處罰鍰600 元。核此規定，既係基於母
    法之授權而為訂定，且就違反道路交通管理事件統一裁罰基
    準及處理細則附件所示統一裁罰基準表中有關道路交通管理
    處罰條例第56條第1項第9款之裁罰基準內容（基準表就是否
    逾越到案時間及逾越到案時間之長短，而區分不同之罰鍰標
    準，則其可能衍生交通秩序之危害即有不同，既不相同，分
    別處以不同之罰鍰，符合相同事件相同處理，不同事件不同
    處理之平等原則。），並未牴觸母法，是被告自得依此基準
    而為裁罰。
　㈢依系爭舉發通知單及採證照片、舉發機關110年8月13日北市
    警安分交字第110306080 號函（見本院卷第34、36、44至50
    頁），原告係於前揭時、地停放系爭車輛在繪設有身心障礙
    礙者圖案之2格身心障礙者專用機車停車位中，其中單一停
    車位明顯無法容納系爭車輛，故系爭車輛停放範圍橫跨2格
    停車位，又該停車位係主管機關依身心障礙者專用停車位設
    置管理辦法第4 條規定繪設，再經主管機關勘查後認該停車
    位設置適法，此有臺北市停車管理工程處110年8月23日北市
    停企字第1103072927號函可佐（見本院卷第52、53頁），是
    原告停放系爭車輛處繪設之停車位既符合前開規定，且該停
    車位之標線繪設係清晰可辨，足供一般用路人辨識，原告即
    應遵守該停車位之停車規定。爰此，原告於前揭時、地將系
    爭車輛停放於身心障礙者專用機車停車位，足認原告有「停
    車車種不依規定」之違規事實，應堪認定。
　㈣原告主張伊為身心障礙人士，系爭車輛亦登記為身心障礙用
    車，伊因路旁身心障礙車位之標誌標示不清，致伊產生錯誤
    將車停放於該處，且被告事後亦將標誌清楚標示為機車專用
    云云。惟按「身心障礙者停車位標誌「指49」，用以指示身
    心障礙者專用停車位之位置，設於身心障礙者專用停車位之
    適當處所。本標誌為藍底白色圖案。」、「身心障礙者專用
    停車位，除平行停車外，其寬度應在三點三公尺以上，其地
    面應繪製身心障礙者圖案」道路交通標誌標線號誌設置規則
    第118條之1、第190 條定有明文。系爭車輛停放地點之身心
    障礙者停車位標線之劃設係經主管機關依規定繪設，其尺寸
    均符合身心障礙者專用停車位設置管理辦法及道路交通標誌
    標線號誌設置規則所規定之尺寸。又觀察原告所提之照片及
    舉發機關採證照片，系爭車輛停放地點旁之標誌「指49」亦
    符合前述道路交通標誌標線號誌設置規則第118條之1之圖示
    ，故該地點之身心障礙者停車位標誌之設置應屬適法。再者
    ，系爭車輛停放於該地點時，應可見該地點之身心障礙者機
    車專用停車位係劃分為2格，顯係提供予二輛身心障礙者之
    機車停放，且系爭車輛之大小亦明顯大於單一身心障礙者機
    車專用停車位之範圍，依一般常理，應可輕易發現該處停車
    位係供二輛身心障礙者之機車使用，且依採證照片所示，該
    處旁亦設有路燈照明，而停車格之標線亦頗為清晰，而非無
    從辨認，惟原告仍將系爭車輛停放於該停車位，其主觀上縱
    無故意，亦有過失之可歸責事由至明。是原告此部分主張，
    尚難為原告有利之認定。至於原告所稱其於申訴後該標誌改
    為僅限停機車之標誌，惟此亦僅為主管機關將該處之標誌更
    易為較易辨認之標誌，尚無從認定上開標誌有何違法之處，
    併此敘明。
六、綜上所述，原告於前揭時、地，確有「停車車種不依規定」
    之違規事實，被告以原處分裁罰，核無違誤，原告訴請撤銷
    原處分，為無理由，應予駁回。
七、本件第一審裁判費為300 元，應由原告負擔，爰確定第一審
    訴訟費用額如主文第2項所示。
中　　華　　民　　國　　111 　  年　　1　 月　  11  　日
　　　　　　　　　行政訴訟庭　  法　官　徐文瑞　　　　　
上為正本係照原本作成。
如不服本判決，應於判決送達後20日內，向本院提出上訴狀並表
明上訴理由（原判決所違背之法令及其具體內容或依訴訟資料可
認為原判決有違背法令之具體事實），其未載明上訴理由者，應
於提出上訴後 20 日內向本院補提理由書（上訴狀及上訴理由書
均須按他造人數附繕本，如未按期補提上訴理由書，則逕予駁回
上訴），並應繳納上訴裁判費新臺幣750元。
中　　華　　民　　國　　111 　  年　　1　 月　  11  　日
　　　　　　　　　　　　　　　  書記官　朱亮彰